【裁判字號】    97,交聲,974
【裁判日期】    970711
【裁判案由】    聲明異議
【裁判全文】
臺灣彰化地方法院交通事件裁定         97年度交聲字第974號
移送機關即
原處分機關    交通部公路總局臺中區監理所臺中市監理站
異  議  人
即受處分人    甲○○
                        號
上列受處分人因違反道路交通管理處罰條例案件，對於交通部公
路總局臺中區監理所彰化監理站民國97年7 月2 日所為之處分（
原裁決書字號：彰監四字第裁64-Z00000000號）聲明異議，本院
裁定如下：
    主  文
原處分關於「罰鍰新台幣陸萬元」及「吊銷駕駛執照、壹年內禁
考」部分廢棄。
上開廢棄部分不罰。
    理  由
一、原處分意旨略以：異議人即受處分人甲○○於汽車駕駛執照
    吊扣期間（自民國97年3 月24日起至98年3 月23日止）內之
    97年6 月25日凌晨1 時21分，駕駛HT-583號營業大貨曳引車
    在國道一號公路北上131 公里處，因超速及駕照吊扣期間駕
    車行駛公路違規，依道路交通管理處罰條例第33 條 第1 項
    第1 款，處以新台幣（下同）3500元之罰鍰，並依同法第63
    條第1 項第1 款之規定記違規點數1 點，及依同法第21條之
    1 第1 項第7 款及第2 項、第3 項規定處新臺幣（下同）6
    萬元罰鍰，並吊銷駕照，於法應無不合。
二、異議意旨略以：因工作需要駕駛執照，可否不要吊銷駕駛執
    照，改為吊扣駕駛執照，爰就上開「駕照吊扣期間駕車行駛
    公路」之處分聲明異議等語。
三、經查：
  (一)異議人即受處分人甲○○於汽車駕駛執照吊扣期間（自97年
    3 月24日起至98年3 月23日止）內之97年6 月25日凌晨1 時
    21分，駕駛HT-583號營業大貨曳引車在國道一號公路北上13
    1 公里處，因駕照吊扣期間駕車行駛公路違規，依道路交通
    管理處罰條例第21條之1 第1 項第7 款及第2 項、第3 項規
    定處新臺幣（下同）6 萬元罰鍰，並吊銷駕照，1 年內禁考
    ，罰鍰及駕駛執照限於97年8 月1 日前繳納、繳送乙情，為
    異議人所不爭執，且有內政部警政署國道公路警察局Z00000
    000 號舉發通知單及交通部公路總局臺中區監理所彰化監理
    站97年7 月2 日彰監四字第裁61-Z00000000號裁決書各1 紙
    在卷可稽。且受處分人甲○○係因「汽車駕駛人，駕駛自用
    小客車，酒精濃度超過規定標準」之違規行為，遭交通部公
    路總局臺中區監理所彰化監理站於97年2 月4 日以彰監四字
    第裁64-I0000000 號裁決書裁處罰鍰19500 元，吊扣駕駛執
    照12個月，雖受處分人亦就上開裁決聲明異議，惟經本院於
    97年3 月4 日以97年度交聲字第352 號裁定異議駁回而確定
    ，亦有上開裁定在卷可稽。是受處分人於駕駛執照吊扣期間
    （自97年3 月24日起至98年3 月23日止）內之97年6 月25日
    凌晨1 時21分，駕駛HT -583 號營業大貨曳引車在國道一號
    公路北上131 公里之事實，堪以認定。
  (二)按汽車駕駛人飲用酒類後其吐氣所含酒精濃度超過每公升0.
    25毫克者，不得駕車；汽車駕駛人，駕駛汽車經測試檢定有
    酒精濃度超過規定標準者，處15,000元以上60,000元以下罰
    鍰，並當場移置保管其車輛及吊扣其駕駛執照1 年，道路交
    通安全規則第114 條第2 款、道路交通管理處罰條例第35條
    第1 項第1 款分別定有明文。道路交通管理處罰條例第35條
    第1 項第1 款前段既將汽車及駕駛執照併列，而不稱「吊扣
    其全部種類駕駛執照」，解釋上當係指同一等級之汽車駕駛
    執照而言；再者，依95年3 月1 日修正施行前之道路交通管
    理處罰條例第68條規定，汽車駕駛人，因違反本條例及道路
    交通安全規則之規定：「受吊扣或吊銷駕駛執照處分時，吊
    扣或吊銷其持有各級車類之駕駛執照。」係以立法之方式解
    釋為「違規人持有之各級車類之駕駛執照，均應予吊扣。」
    然道路交通管理處罰條例第68條嗣於94年12月14日經總統公
    布修正條文，於95年3 月1 日施行，修正施行後之條文業已
    刪除「吊扣或」等規定，即已將「受吊扣駕駛執照之處分係
    指吊扣其持有各級車類之駕駛執照」部分之立法解釋廢除，
    則就吊扣駕駛執照處分，自應回歸一般之原則；再觀諸同條
    例第68條之修正理由，乃係舊法將違法或違規駕駛人所持有
    各級車類之駕駛執照一併吊扣，失之過酷，影響人民工作及
    生活甚鉅，此有立法院公報第94卷第70期第135 至138 頁影
    本在卷可稽，故依修正後之該條規定，受吊扣駕駛執照處分
    時，僅能吊扣違規當時所駕車類之駕駛執照，不再吊扣其持
    有各級車類之駕駛執照。綜上，若駕駛自用小客車而有上開
    情況，除處罰鍰外，並當場移置保管該自用小客車及吊扣其
    自用小客車駕駛執照1 年，不得任意擴張解釋，再將各級車
    類之駕駛執照一併吊扣，此為當然之理。
  (三)依道路交通安全規則第61條第1 項第1 款規定，汽車駕駛人
    取得高一級車類之駕駛資格者，應換發駕駛執照，並准其駕
    駛較低級車類之車輛，已領有聯結車駕駛執照者，得駕駛小
    型車。本件受處分人前因酒後駕駛自用小客車，經依法吊扣
    其小客車駕駛執照，惟因道路交通安全規則對於汽車駕駛執
    照之管理，採取一照原則，受處分人領有最高級之職業聯結
    車駕駛執照，致無較低級車類之小客車駕駛執照可供吊扣，
    原處分機關乃於執行上揭吊扣受處分人駕駛執照處分時，逕
    予吊扣其職業聯結車駕駛執照。惟此種執行方式係源於道路
    交通安全規則關於「一照原則」與修正後「吊扣」規定之駕
    駛執照管理問題，要不能因執行困難或法規漏洞，即置立法
    修正通過之條文不予遵守適用，遽擴張解釋認本件前開吊扣
    處分係吊扣受處分人之全部種類駕駛執照。是以，上開吊扣
    處分雖未限定所應吊扣之駕駛執照種類，惟揆諸道路交通管
    理處罰條例第68條修正意旨，其吊扣之駕駛執照自僅有異議
    人之小客車駕駛執照。
  (四)道路交通管理處罰條例第21條之1 第1 項第7 款固規定：「
    汽車駕駛人駕駛聯結車、大客車、大貨車，有下列情形之一
    者，汽車所有人及駕駛人各處4 萬元以上8 萬元以下罰鍰，
    並當場禁止其駕駛：七駕駛執照吊扣期間駕車。」惟揆前說
    明，解釋該條規定意旨時，亦應解釋為「駕駛執照吊扣期間
    駕駛『須領有該等級駕駛執照』之車輛」，方屬適法，若將
    之擴張解釋為任一等級之駕駛執照經吊扣，即不得駕駛所有
    車輛，顯然即與道路交通管理處罰條例第68條規定之修法意
    旨相悖，而有違上開修法意旨，至為灼然。從而，異議人所
    吊扣之駕駛執照係自用小客車之駕駛執照，其職業大貨車駕
    駛執照既未經吊扣，則其於97年6 月25日駕駛營業大貨曳引
    車，要難認該當於道路交通管理處罰條例第21條之1 第1項
    第7 款「汽車駕駛人駕駛執照吊扣期間駕駛聯結車、大客車
    、大貨車」違規。
四、本件原處分機關未審酌原吊扣處分係吊扣受處分人之小客車
    駕駛執照，逕以「汽車駕駛人駕駛執照吊扣期間駕駛聯結車
    、大客車、大貨車」為據，對受處分人裁處罰鍰6 萬元及吊
    銷駕駛執照1 年，1 年內禁考之處分，於法尚有未合，本件
    異議人就此部分聲明異議為有理由，原處分關於上開「罰鍰
    6 萬元」及「吊銷駕駛執照1 年，1 年內禁考」部分，均應
    予撤銷不罰。
五、據上論斷，應依道路交通管理處罰條例第87條第2 項，道路
    交通案件處理辦法第20條前段規定，裁定如主文。
中    華    民    國    97    年    7     月    11    日
                            交通法庭  法  官  黃齡玉
以上正本證明與原本無異
如不服本裁定，應於裁定送達後5日內向本院提出抗告狀（須附
繕本）。
中    華    民    國    97    年    7     月    11    日
                                      書記官  林嘉賢


司法院資訊處製作；財團法人民間司法改革基金會備份。
